【裁判字號】    95,再抗更(三),2
【裁判日期】    950227
【裁判案由】    假處分
【裁判全文】
臺灣高等法院民事裁定               95年度再抗更(三)字第2號
聲  請  人  Monolithi.
            (即美商茂力科技股份有限公司）
法定代理人  甲○○○○○○ ○.
聲  請  人  美商茂力科技股份有限公司臺灣分公司
法定代理人  乙○
訴訟代理人  陳哲宏律師
            翁雅欣律師
上列聲請人因與相對人英屬開曼群島商凹凸科技國際股份有限公
司間聲請假處分事件，對於中華民國93年2月13日本院92年再抗
字第105號確定裁定，聲請再審，經最高法院第三次發回更審，
本院裁定如下：
    主      文
聲請駁回。
聲請及更審前抗告程序費用由聲請人負擔。
    理      由
一、按再審，應於30日之不變期間內提起；前項期間，自裁定確
    定時起算；民事訴訟法第507條準用同法第500條第1項、第2
    項前段定有明文。查本件再審聲請人前對於本院92年抗字第
    995號裁定（下稱原確定裁定）提起再抗告，經最高法院認
    抗告不合法而以92年台抗字第380號裁定再抗告駁回確定。
    聲請人於92年8月7日始收受該裁定，其於92年8月25日提起
    本件再審，尚未逾30日之不變期間，先此敘明。
二、聲請再審意旨略以：
(一)原確定裁定有民事訴訟法第496條第1項第1款適用法律顯有錯
  誤之再審事由：
  1.原確定裁定認相對人所屬國開曼群島與我國在訴訟上具有互
    惠保護原則之適用，但兩國間並無簽署任何相互保護協定，
    我國亦未加入國際性智慧財產權組織或保護智慧財產權相關
    協定，依修正前專利法第95條（現行法第91條）之規定，相
    對人不得在我國聲請假處分，原確定裁定卻適用專利法第4
    條之規定認得聲請，適用法律顯有錯誤。且系爭專利並非相
    對人在我國申請，而係受讓訴外人美商O2細微股份有限公司
    （下稱美商細微公司）之專利權，原確定裁定認系爭專利係
    相對人在我國申請云云，顯違背證據法則，該部分之認定自
    屬適用法律顯有錯誤。
  2.原確定裁定依專利法第85條第1項第1款認聲請人因假處分所
    受損害為新台幣（下同）2億34萬8444元，惟聲請人並非該
    法第85條之發明專利權人，原確定裁定誤為援用該條計算損
    害，適用法律顯有錯誤。又原確定裁定計算聲請人將受損害
    之計算方法亦非得宜，聲請人之損害應以台灣地區筆記型電
    腦之產量×系爭產品平均單價×市場佔有率×同業銷售淨利
    率×未來訴訟可能進行期間，而以4億1591 萬3225元為當，
    原確定裁定之認定短少2億元有餘。再者，權利之行使，不
    得以損害他人為主要目的，相對人既無法釋明聲請人確有傾
    銷之事實，亦無法證明兩造出售之物件係屬同一，復無法證
    明有急迫或必要之情，相對人所得之利益由其所繳納之訴訟
    費用計算，可知僅1085萬7千元，而聲請人所受損害，至少
    有原確定裁定核定之2億34萬8444元，且將影響電腦大廠藍
    天電腦股份有限公司、華碩電腦股份有限公司、荷蘭商戴爾
    電腦股份有限公司等之生產，造成國際極大震撼，且對我國
    電腦產業造成鉅大傷害，二者利益相差懸殊，況相對人於1
    年間多次對諸多家大型公司分別多次聲請假處分、假扣押等
    ，其權利之行使顯逾一般之範圍，而係為打擊競爭對手，自
    足認相對人為本件假處分之聲請係以損害聲請人之利益為主
    要目的。
(二)原確定裁定有民事訴訟法第496條第1項第2款主文與主文間、
  主文與理由間顯有矛盾之再審事由：
  原確定裁定認抗告人之抗告應予駁回，卻又認相對人供擔保之
  金額應予調高，而廢棄原地院所定之金額，另行裁定。其裁定
  主文顯有矛盾。又原確定裁定主文第1項抗告駁回，其意在維
  持地院之裁定，而地院裁定係「債權人以新台幣7千萬元或同
  面額之公債為債務人供擔保」，但原確定裁定主文第2項則為
  「原裁定所命供擔保金額提高為新台幣2億34萬8444元或等值
  之公債」，可見原確定裁定並未維持地院之裁定，其理由與主
  文矛盾。且原確定裁定將相對人發明認許之ＣＣＦＬ高效率驅
  動晶片與地院所認發明第１５２３１８號高效率可適型直流／
  交流轉換器專利」混為一談，誤認系爭產品乃「ＣＣＦＬ高效
  率驅動晶片」，並非侵害專利權，更難期裁定結論之正確。
(三)原確定裁定認有定暫時狀態之必要，惟遍閱全卷，相對人並未
  提出任何聲請人進口銷售ＭＰ１０１５、ＭＰ１０１１之證據
  ，亦無以低價積極掠奪市場之證據，原確定裁定竟誤認其已釋
  明本件有假處分之原因，且相對人從未通知聲請人侵權情事，
  兩造間法律關係並無在爭執中之情形，無定暫時狀態之必要，
  原確定裁定竟予准許，且自行援用相對人所未曾主張之急迫之
  危險標準。再相對人僅提出臺灣科技大學未就系爭產品實物進
  行鑑定之鑑定報告書，自不足認已釋明ＭＰ１０１５、ＭＰ１
  ０１１侵害相對人發明設計之ＣＣＦＬ高效率驅動晶片，況且
  該鑑定報告之結論：「系爭產品侵害１５２３１８號專利。」
  亦不足使法院得以信系爭產品侵害相對人發明設計之ＣＣＦＬ
  高效率驅動晶片為真實，且前開鑑定報告書之撰寫人已自認內
  容錯誤，更不足認其已提出相當之釋明。反觀聲請人所提華碩
  電腦股份有限公司委託台大嚴慶齡工業中心出具之專利鑑定服
  務報告，明確指稱系爭產品無侵害相對人專利之可能，顯見相
  對人之主張即非真實。況相對人主張之專利欠缺新穎性及進步
  性，目前繫屬經濟部智慧財產局處理中，相對人更無法證明聲
  請人有侵害其專利之可能。再者，原確定裁定一面認為高科技
  產品若受仿冒難以具體指出實際受損害之程度，另一面卻認定
  相對人已提出即時可供調查之證據供釋明，理由自相矛盾，且
  相對人所提出之鑑定報告書、專利證書絲毫未提及相對人受有
  重大損害，如何使法院相信相對人主張其受有重大損害為真實
  ？原確定裁定竟認相對人已盡釋明之責，適用法律顯有錯誤云
  云。
二、茲就聲請人所述前開再審事由，是否可採，分述如下：
(一)聲請人主張關於原確定裁定認相對人所屬國開曼群島與我國在
  訴訟保護上具有互惠原則，適用法律顯有錯誤部分：
1.按依外國人所屬之國家與中華民國如未共同參加保護專利之國
  際條約或無相互保護專利之條約、協定或由團體、機構互訂經
  主管機關核准保護專利之協議，或對中華民國國民申請專利，
  不予受理者，其專利申請，得不予受理，專利法第4條定有明
  文。又未經認許之外國法人或團體就本法規定事項得為告訴、
  自訴或提起民事訴訟。但以條約或其本國法令、慣例，中華民
  國國民或團體得在該國享受同等權利者為限。其由團體或機構
  互訂保護專利之協議，經經濟部核准者，亦同，專利法第91條
  亦著有規定。是未經認許之外國法人雖因前者關於專利申請互
  惠規定，而於我國取得專利，並受保護，然其得否在我國提起
  民事訴訟或聲請假處分，仍須適用後者規定，端視我國與該外
  國法人所屬國家間有無訴訟互惠而定。
2.查相對人係設立登記於英屬開曼群島之未經認許外國法人，為
  兩造所不爭執。我國與英屬開曼群島未曾簽訂有關專利權訴訟
  之條約，有外交部92年10月13日外條二字第9224066180號函在
  卷可稽 (本院92年再抗字第105號卷第140頁)。又我國迄今未
  加入聯合國架構下所屬之國際智慧財產權組織或保護智慧財產
  權相關協定，是相對人固無從逕依條約或協定就專利權事項於
  我國提起民事訴訟。惟依英屬開曼群島之專利及商標法第2條
  規定：「‧‧有關於英國擁有專利權或商標權之延伸，係指此
  等權利亦得延伸至開曼群島‧‧」；又第6條規定：「英國目
  前的專利或商標所有權得於支付附表中所列費用後，向註冊處
  官員申請將權利延伸至開曼群島。註冊處認定申請資料完備後
  ，即應據申請內容登錄權利延伸事宜」；又第8條規定：「將
  英國專利權之所有權延伸至開曼群島之登錄效力，其專利權人
  得享有相當於其在英國境內就該專利所得享有同等之權利及救
  濟」；另於第14條規定：「開曼群島大法院有權管轄所有影響
  依據第8條與第9條而授予專利或商標所有人於開曼群島上得享
  有權利與救濟方式之事項」（見本院92年再抗字第105號卷第
  130 至133頁）。由此可見於英國取得專利權者，可申請登記
  將其專利權延伸至開曼群島，而經登記後，即得於開曼群島享
  有與其在英國境內同等之權利與救濟。又查我國與英國於西元
  2000 年3月20日簽署「駐英國台北代表處與駐台北英國貿易文
  化辦事處智慧財產權相互承認合作辦法」，明定任一方之主管
  機關同意就任何台灣或英國自然人或法人，或已於巴黎保護工
  業財產權公約之締約國，或世界貿易組織之會員國依其個別法
  律所承認之各種專利提出申請者，向另一方專利主管機關提出
  專利申請時，享有優先權（本院92年再抗字第105號卷第134、
  135頁），可見我國與英國間具有專利申請互惠。又英國關於
  專利法事項之訴訟程序。於其「民事訴訟程序規則」，設有專
  章規範，其第63.1條規定其適用範圍為一切智慧財產權之請求
  ，包括專利權在內，而該章中並無關於未經認許之外國法人或
  團體不得於英國就專利事項訴請民事救濟之特別限制，是我國
  人民取得英國專利權者，應得於該國就專利事項循訴訟程序請
  求救濟，而倘依上開規定於開曼群島登記者，則於開曼群島亦
  得享有如在英國境內所享有之訴訟權。再參以我國專利法第91
  條之立法理由：「按現行專利法規定外國人得申請專利包括外
  國法人或團體，在實務上並不需先依法認許後再行申請專利，
  其專利既經依法核准，在實體上即已取得專利權，若不同時賦
  於訴權，將導致專利權保護之缺陷，故為符專利法之基本精神
  ，爰參照商標法第62條之1及第66條之1增訂本條」。又經濟部
  智慧財產局94年3月7日智法字第09400013810號函亦認為：「
  ‧‧二、『未經認許之外國法人或團體就本法規定事項得為告
  訴、自訴或提起民事訴訟。但以條約或其本國法令、慣例，中
  華民國國民或團體得在該國享受同等權利者為限。其由團體或
  機構互訂保護專利之協議，經主管機關核准者，亦同。』雖為
  專利法第91條所明定，惟係於75年12月24日所修正公佈增訂之
  條文，沿用至今，而條文內容與著作權法及商標法不同之部分
  ，即將檢討修正‧‧四、前述第91條為訴訟上當事人能力之規
  定，外國人得申請專利者包括外國法人或團體，在實務上並不
  需要先認許再行申請專利，其專利權既經核准，在實體上業已
  取得專利權，若不同時賦予訴訟上權利，將導致專利權保護之
  缺陷，因此為符合專利法之基本精神，對於未經認許之外國法
  人或團體，應賦予訴訟上得提起民事訴訟之權。至於是否應以
  該國法令、慣例，中華民國國民或團體得在該國享受同等權利
  者為限部分，如並無事實證明該國不保護我國人之權利，應認
  惟該國人如在我國申請獲准專利，得受我國保護」（見再抗更
  (二)卷第38.39頁）。另英屬開曼群島之QUIN&HAMPSON法律事務
  所合夥律師Kenneth Farrow所出具之法律意見書亦確認只要在
  開曼群島登記取得專利權，不論專利權人為何國家之國民或公
  司，均得依英屬開曼群島「專利及商標法」第8條之規定提起
  訴訟（見再抗更(一)卷第206至208頁）。此外，復無其他具體事
  證顯示我國人民取得開曼群島專利權登記者，仍不得於該國就
  專利事項進行訴訟之情事。綜上所述，堪認我國與開曼群島間
  具有專利訴訟互惠。原確定裁定適用專利法第4條謂開曼群島
  與我國有專利訴訟互惠原則云云，雖有不當，惟其結論認相對
  人得於我國提起民事訴訟，則屬正確，依民事訴訟法第507條
  準用同法第504條之規定，仍應駁回再審之聲請。
  至再審聲請人指摘系爭專利之申請人為美商細微公司，嗣於91
  年4月15 日將之轉讓予相對人，原確定裁定則認定系爭專利係
  相對人在我國申請，顯違背證據法則乙節，按專利權得為讓與
  之標的，美商細微公司申請獲得專利權後既已轉讓予相對人，
  依前述說明，相對人業因我國與英國有互惠關係而得在我國提
  起訴訟。雖原確定裁定誤認相對人為專利申請權人，而有不符
  卷內證據之情形，然其結論仍屬正當，自應駁回再審之聲請。
2.關於原確定裁定依專利法第85條第1項第1款審酌前程序抗告人
  (即聲請人)因假處分所受損害，適用法律顯有錯誤部分：按擔
  保金額若干為法院依職權定之，原確定裁定參酌 (並非適用）
  專利法第85條第1項第1款、前程序抗告人主張之淨利率、台灣
  筆記型電腦之產值、訴訟進行期間等一切情事而酌定擔保金額
  ，並無適用法律錯誤之情形，再審意旨此部分主張，亦無理由
  。至於聲請人指相對人行使假處分之權利係打擊競爭對手云云
  ，與聲請再審事由無關，不予論述，並此敘明。
(二)關於聲請人主張原確定裁定主文間、主文與理由間顯有矛盾部
  分：
1.按法院就債務人因假扣押或假處分所受損害，命債權人預供擔
  保者，其金額之多寡，應如何認為相當，原屬於法院職權裁量
  之範圍，非當事人所可任意指摘，最高法院48年度台抗字第18
  號著有判例可循。原確定裁定主文第2項就假處分應供擔保之
  金額，依職權將下級法院所定金額提高，自屬其職權裁量範圍
  ，依前開判例意旨，非當事人所可任意指摘，是其主文第1項
  雖記載抗告駁回，惟此並無主文與主文矛盾之可言。
2.又原確定裁定既依職權核定擔保金額，則其核定等值之公債縱
  與下級審法院所定同面額之公債有所差異，依前揭判例意旨，
  不過是法院職權裁量之結果，要非當事人所可任意指摘，且理
  由亦是認為抗告無理由，僅就擔保金額予以提高，仍維持原裁
  定，顯無任何理由與主文矛盾之情形。至聲請意旨另謂原確定
  裁定將相對人發明認許之ＣＣＦＬ高效率驅動晶片與地方法院
  所認定發明第152318號高效率可適型直流／交流轉換器專利，
  混為一談，誤認系爭產品乃侵害ＣＣＦＬ高效率驅動晶片，並
  非侵害專利權，難期該裁定結論之正確云云。惟經本院調閱原
  假處分卷 (士林地方法院91年度裁全字第5446號卷)，查相對
  人之第152318號專利係其開發高效率可適型直流／交流轉換器
  之技術而取得專利 (同上卷第27至36 頁)，相對人聲請假處分
  意旨亦如是主張 (見同上卷相對人假處分聲請狀)，原確定裁
  定於其理由欄第1項亦明示抗告人 ( 即再審聲請人)設計生產
  之型號ＭＰ1015、ＭＰ1011Ａ型號品侵害相對人所有之發明第
  152318號專利等語，是原確定裁定理由欄第4項雖記載抗告人
  (即再審聲請人)前開設計侵害相對人發明設計之ＣＣＦＬ高效
  率驅動晶片等語，惟此種錯誤應僅係誤寫而屬於更正之問題，
  該裁定既係針對相對人聲請假處分意旨所作出，則其認定有侵
  害專利權之部分應無疑義，再審聲請人此項主張亦無可採。
(三)關於聲請人主張原確定裁定就定暫時狀態必要之釋明，適用法
  律顯有錯誤部分：
1.按民事訴訟法第533條規定：「關於假扣押之規定，於假處分
  準用之。」，同法第526條規定：「請求及假扣押之原因，應
  釋明之。前項釋明如有不足，而債權人陳明願供擔保或法院認
  為適當者，法院得定相當之擔保，命供擔保後為假扣押。」。
  故假處分之原因固應由假處分聲請人提出釋明，惟若債權人釋
  明不足，如其就債務人應受之損害，已供法院所定之擔保者，
  亦得補釋明之不足。本件相對人對假處分之原因雖提出臺灣科
  技大學就系爭產品之鑑定報告書，惟原確定裁定仍認其釋明尚
  有未足，但其業依職權提高地方法院裁定之擔保金額命相對人
  供擔保，已得以補釋明之不足，核與法條規定相符。
2.次按於爭執之法律關係，為防止發生重大之損害或避免急迫之
  危險或有其他相類之情形而有必要時，得聲請為定暫時狀態之
  處分；民事訴訟法第538條第1項定有明文。而所謂爭執之法律
  關係，有定暫時狀態之必要者，係指因避重大之損害或因其他
  情事，有就爭執之法律關係，定暫時狀態之必要者而言（最高
  法院22年抗字第1099號判例參照）。本件相對人雖從未發函予
  聲請人告知侵權情事，惟相對人主張其專利權被侵害，業據提
  出專利公報、鑑定報告為釋明，已符法文規定，自不以事先通
  知再審聲請人為必要。再審聲請人復以原確定裁定就相對人未
  主張，下級法院亦未援用之「急迫之危險」作為假處分之標準
  ，適用法律顯有錯誤云云，惟查原確定裁定僅係於理由四首段
  就定暫時狀態假處分聲請之要件加以闡述說明，嗣於理由四(一)
  敘明該繼續侵害專利權之行為即屬有爭執之法律關係，而認本
  件有定暫時狀態之必要，並無再審聲請人所指適用法律顯有錯
  誤之情形。
3.次按聲請假處分，應就其請求及假處分之原因釋明之，所謂釋
  明，乃提出能即時調查之證據使法院信其主張之事實為真實者
  ，最高法院79年度台抗字第210號裁判亦採此見，可資參照。
  故假處分原因之釋明，並無庸經嚴格之調查程序，至債權人請
  求之權利是否確實存在，乃本案訴訟應解決之問題，初不必由
  假處分法院為實體上有無理由之判斷。相對人聲請假處分，既
  已提出專利公報、專利證書、台灣科技大學專利鑑定報告書為
  證，法院審酌並定相當之擔保金額後，認相對人就其請求之存
  在已為釋明，裁定准許之，難認原確定裁定有何適用法律錯誤
  之情形，再審聲請以鑑定報告錯誤連篇、未就系爭產品之實物
  進行比對分析云云，乃牽涉該鑑定報告是否確實得證明債權人
  之請求以及本案實體上是否有理由之問題，非受理假處分之法
  院審查之範圍，再審聲請以此為由指摘原確定裁定不當，即不
  足取。另債權人如就債務人所受之損害已供擔保者，亦得補其
  釋明之欠缺，至債權人之擔保是否足補釋明之欠缺，由法院斟
  酌情形依職權決定之。原確定裁定雖謂高科技產品若受仿冒，
  難以具體指出實際所受損害，惟其亦說明相對人已提出鑑定報
  告、專利證書等能即時調查之證據，作為釋明。是原確定裁定
  顯係就損害部分認為已有可供調查之證據，無須債權人具體確
  切指出損害若干，兩者理由並無矛盾；至於再審聲請人又以鑑
  定報告書及專利證書絲毫未提及相對人受有重大損害云云，查
  鑑定報告書與專利證書雖未提及相對人之損害，惟鑑定報告書
  已表明待鑑定物品與本件專利之專利範圍相同，足認相對人已
  就其有重大損害為相當之釋明，且其亦已陳明願供擔保以代釋
  明，原確定裁定認其釋明之欠缺擔保足以補之而准許假處分之
  請求，自無適用法律錯誤之情形，此部分再審之聲請亦無理由
  。
三、據上論結，本件再審聲請為無理由，依民事訴訟法第507條
    、第504條、第95條、第78條裁定如主文。
中    華    民    國    95    年    2     月    27    日
                  民事第一庭審判長法  官  張耀彩
                                  法  官  林金吾
                                  法  官  盧彥如
正本係照原本作成。
本裁定除以適用法規顯有錯誤為理由，並經本院許可外，不得再
抗告。如提起再抗告，應於收受後10日內委任律師為訴訟代理人
向本院提出再抗告狀。並繳納再抗告費新台幣１千元。
中    華    民    國    95    年    3     月    3     日
                                  書記官  鄭兆璋


司法院資訊處製作；財團法人民間司法改革基金會備份。
